臺灣士林地方法院交通事件裁定　　　　100年度交聲字第284號
原處分機關　交通部公路總局臺北區監理所
異　議　人
即受處分人　北祥交通有限公司
法定代理人　施建仲
上列異議人因違反道路交通管理處罰條例案件，對於交通部公路
總局臺北區監理所於中華民國100 年2 月25日所為之北監營裁字
第裁40-C00000000號裁決，聲明異議，本院裁定如下：
    主  文
原處分撤銷。
北祥交通有限公司汽車所有人，於汽車裝載時，裝載整體物品有
超重而未請領臨時通行證，處罰鍰新臺幣肆仟伍佰元，並記汽車
違規紀錄壹次。
    理  由
一、按汽車裝載時，裝載整體物品有超重、超長、超寬、超高，
    而未請領臨時通行證，或未懸掛危險標識者，處汽車所有人
    新臺幣（下同）3000元以上9000元以下罰鍰，並責令改正或
    禁止通行；又汽車裝載，違反前項第1 款至第4 款規定者，
    並記汽車違規紀錄1 次，道路交通管理處罰條例第29條第1
    項第2 款及第2 項分別定有明文。而汽車所有人如其汽車裝
    載整體物品有超重、超長、超寬、超高，而未請領臨時通行
    證，或未懸掛危險標識者，依違反道路交通管理事件統一裁
    罰基準及處理細則第44條第1 項及違反道路交通管理事件統
    一裁罰基準表（以下稱基準表）之規定，尚需依行為人所駕
    駛汽車之種類及有無在應到案日期前到案等二項因素，為之
    決定應對行為人所處罰鍰之數額，是營業貨運曳引車之汽車
    所有人如其汽車裝載整體物品有超重之情形，因未請領臨時
    通行證而為警舉發，於舉發通知單上所載之應到案日期前到
    案聽候裁決，經處罰機關調查後仍認定其有上開違規行為者
    ，依違反道路交通管理事件統一裁罰基準及處理細則第44條
    第1 項及上開基準表之規定，應對該汽車所有人處以4500
    元之罰鍰，並記汽車違規紀錄1 次。
二、原處分意旨略以：異議人即受處分人北祥交通有限公司所有
    之車牌號碼933-HR號營業一般大貨車（下稱系爭車輛），於
    民國100 年1 月13日10時42分許，在新北市○○區○○路與
    中央路口，經新北市政府警察局新店分局員警舉發有「載運
    動力機械，經會同司機過磅，限重21噸，總重24.65 公噸，
    超載3.65噸」違規之情形。原處分機關以事證明確，異議人
    確實有「汽車裝載貨物超過核定重量者（載運動力機械，經
    會同司機過磅，限重21噸，總重24.65 噸，超載3.65噸）」
    之違規，依道路交通管理處罰條例第29條之2 第1 項、第3
    項（原處分書漏載第1 項）之規定，裁處異議人罰鍰新臺幣
    （下同）14000 元，並記汽車違規記錄1 次等語。
三、異議意旨略以：系爭車輛載運吊車經過磅固有上開超重之情
    形，惟該車裝載之動力機械屬於不可分割之整體物，應係違
    反道路交通管理處罰條例第29條第1 項第2 款之規定，不能
    依同條例第29條之2 第3 項之規定處罰，原處分機關所為之
    處分，顯有錯誤，請求撤銷原處分，爰此，聲明異議云云。
四、異議人於聲明異議狀內固不否認有其所有之上開車量於前開
    時地確有載運推土機而超重之事實，惟堅詞否認有何違反道
    路交通管理處罰條例第29條之2 第3 項規定之行為，辯稱：
    該車所裝載之動力機械屬於不可分割之整體物，雖有超重之
    情形，應係違反道路交通管理處罰條例第29條第1 項第2 款
    之規定，而非同條例第29條之2 第3 項之規定云云。經查：
(一)異議人所有之前開車輛於前揭時地因載運上開機具，經新北
    市政府警察局新店分局員警會同過磅，而有超重之情形，業
    經異議人自承在卷，且有新北市政府警察局北警交字第C000
    00000 號舉發通知單在卷可參；又異議人就上開車輛未曾向
    原處分機關請領「貨車裝載整體物品（超長、超寬、超高、
    超重）臨時通行證」之事實，亦有新北市政府警察局汐止分
    局（該舉發員警現已調離新店分局）100 年2 月21日新北警
    汐交字第1000005293號書函及本院調查之公務電話紀錄各1
    紙在卷足憑；是異議人確有未請領臨時通行證之事實，合先
    說明。
(二)按道路交通管理處罰條例第29條第1 項第2 款及第29條之2
    第1 項、第3 項，對於汽車載物超重均定有處罰之規定，然
    該條例第29條之2 第1 項規定「汽車裝載貨物超過核定之總
    重量、總聯結重量」，此係對於汽車載運超重之一般規定，
    倘載運之貨物屬不可分割之整體物，其重量顯超過該載運車
    輛核定之總重量、總聯結重量時，並非絕對不可載運，而係
    例外許可於經請領臨時通行證後即得通行，此觀諸同條例第
    29條第1 項第2 款規定「裝載整體物品有超重、超長、超寬
    、超高，而未請領臨時通行證，或未懸掛危險標識」至明，
    因此載運之貨物屬於整體物品者，因無法分開裝載，其長度
    、高度、寬度、重量易超過法令限制，雖依法本不應准其在
    道路上行駛，然為顧全民間有載運整體物品之需求，並兼顧
    民眾行車安全，乃設有若干載運之標準，在符合上開標準下
    ，監理機關始核發臨時通行證，得以憑證行駛。是道路交通
    管理處罰條例第29條第1 項第2 款規定係課予「請領臨時通
    行證或懸掛危險標識」之作為義務，並對於違反者予以科罰
    ，足認該條例第29條之2 第1 項係對於汽車載運「一般貨物
    」超重之一般規定，而第29條第1 項第2 款係針對裝載「整
    體物品」超重之特別規定，故裝載整體物品超重，且未請領
    通行證者，自應依道路交通管理處罰條例第29條第1 項第2
    款之規定論處。
五、綜上所述，原處分機關依道路交通管理處罰條例第29條之2
    第3 項、違反道路交通管理事件統一裁罰基準及處理細則第
    44條第1 項及前揭基準表之規定裁處異議人罰鍰14000 元，
    並記汽車違規紀錄1 次，固非無見，然異議人所有之上開車
    輛雖有未請領臨時通行證而載運貨物超重之情形，惟上開車
    輛所載運物為動力機械，如予分割裝載，將使該動力機械失
    其原本之效用，足見該動力機械係屬不可分割之整體物，揆
    諸前揭之說明，自屬違反道路交通管理處罰條例第29條第1
    項2 款之規定，是原處分機關就異議人前開違規行為援引道
    路交通管理處罰條例第29條之2 第3 項之規定予以裁處，自
    有未洽。異議人聲明異議意旨執此指摘原裁決不當，為有理
    由，是原裁決既有前開違誤即屬無可維持，應由本院予以撤
    銷，並另就前揭違規行為，依道路交通管理處罰條例第29條
    第1 項第2 款、第2 項、違反道路交通管理事件統一裁罰基
    準及處理細則第44條第1 項及前揭基準表之規定，裁處如主
    文第二項所示之處分。
據上論斷，應依道路交通事件處理辦法第19條前段，裁定如主文
。
中    華    民    國   100    年    3     月    31    日
                        交通法庭法  官  陳俞婷
以上正本證明與原本無異。
如不服本裁定應於送達後5 日內向本院提出抗告狀。
                                書記官  李玟郁
中    華    民    國   100    年    3     月    31    日